【裁判字號】    97,訴,2814
【裁判日期】    970729
【裁判案由】    偽造文書等
【裁判全文】
臺灣臺中地方法院刑事判決              97年度訴字第2814號
公  訴  人  臺灣臺中地方法院檢察署檢察官
被      告  甲○○
上列被告因偽造文書等案件，經檢察官提起公訴（97年度偵字第
10915、第14987號），被告於準備程序中就被訴事實為有罪之陳
述，受命法官於聽取當事人之意見後，由本院合議庭裁定由受命
法官獨任以簡式審判程序判決如下：
    主    文
甲○○攜帶兇器竊盜，處有期徒刑柒月，扣案之斜口鉗壹支沒收
；又行使偽造私文書，足以生損害於公眾及他人，處有期徒刑伍
月，如附表所示偽造之「李明賢」署押（含簽名、指印）共壹佰
零參枚，均沒收。應執行有期徒刑拾月，扣案之斜口鉗壹支及如
附表所示偽造之「李明賢」署押（含簽名、指印）共壹佰零參枚
，均沒收。
    犯罪事實
一、甲○○於民國九十七年五月五日晚間九時許，以購買便當為
    由，向友人蔡金錡商借車牌號碼PN三—一九二號重型機車後
    外出。嗣於翌（六）日零時五十分許，騎乘上開機車，途經
    臺中縣清水鎮○○路與海口南路口，見路旁有「西海岸有線
    電視公司」裝設之電纜線，竟意圖為自己不法之所有，持其
    所有客觀上足供兇器使用之斜口鉗一支（起訴書贅載鐵鎚一
    把），以斜口鉗剪斷上開電纜線計二十公尺長（毀損部分未
    據告訴）而竊取之（規格為八mm多芯銅線，重約二公斤，價
    值約新臺幣五百元）。得手後，欲離去現場之際，為巡邏員
    警當場查獲，並扣得電纜線一綑（已發還西海岸有線電視公
    司之設計課主任柯諭宇）及甲○○所有供上開犯罪所用之斜
    口鉗一支。詎甲○○為脫免刑責，竟基於偽造文書進而行使
    及偽造署押之犯意，冒用其胞姐林惠珠之同居人「李明賢」
    之名義，先於同日零時五十五分，在臺中縣清水鎮○○路與
    海口南路口於如附表編號六所示之逮捕通知書上，偽造「李
    明賢」署押（數目詳如附表所示），表示係由李明賢本人收
    受警察機關逮捕通知之私文書，再將上開偽造之私文書交還
    予承辦警員收執而行使之。復於臺中縣清水鎮○○路與海口
    南路口及臺中縣警察局清水分局高美派出所，接續在如附表
    編號一至五、七至九所示之文件上，偽造「李明賢」署押（
    數目詳如附表所示）。嗣於同日二十時五分移送至臺灣臺中
    地方法院檢察署接受檢察官之偵訊時，復承前揭偽造署押之
    犯意，在如附表編號十、十一所示之訊問筆錄上，接續偽造
    「李明賢」署押（數目詳如附表所示），均足生損害於檢警
    單位對犯罪偵查之正確性及李明賢本人。迨為內勤檢察官於
    偵訊時察覺有異，而循線查悉上情。
二、案經臺中縣警察局清水分局報告臺中地方法院檢察署檢察官
    偵查起訴。
    理    由
一、本件被告所犯為死刑、無期徒刑、最輕本刑為三年以上有期
    徒刑以外之罪，且非高等法院管轄第一審之案件，經本院合
    議庭裁定由受命法官行準備程序時，被告就被訴事實為有罪
    之陳述後，復經本院合議庭裁定由受命法官獨任行簡式審判
    程序，是其證據之調查，自不受刑事訴訟法第一百五十九條
    第一項、第一百六十一條之二、第一百六十一條之三、第一
    百六十三條之一及第一百六十四條至第一百七十條規定之限
    制，刑事訴訟法第二百七十三條之一第一項、第二百七十九
    條第二項前段、第二百七十三條之二分別定有明文，合先敘
    明。
二、上開犯罪事實，業據被告甲○○於偵查中及本院審理時均坦
    承不諱，核與證人蔡金錡、柯諭宇、李明賢於警詢時之證述
    及證人李明賢於偵查中具結證述之情節相符，且有如附表所
    示之文件、文書及上開文件、文書上偽造之署押、員警職務
    報告、贓物認領保管單、照片二十六張、內政部警政署刑事
    警察局九十七年五月九日刑紋字第○九七○○六八四三八號
    鑑驗書在卷可參，復有斜口鉗一支扣案可資佐證，足見被告
    自白與事實相符，應堪採信。本件事證明確，被告上開犯行
    ，堪以認定。
三、按刑法上所謂兇器，其種類並無限制，凡客觀上對於人之生
    命、身體、安全構成威脅，具有危險性之兇器均屬之，且祇
    須行竊時攜帶此種具有危險性之兇器為已足，並不以攜帶之
    初有行兇之意圖為必要（最高法院七十九年臺上字第五二五
    三號判例要旨參照）；而斜口鉗頂端為金屬材質且尖銳等情
    ，有照片一張在卷可佐，依社會通念以之揮刺在客觀上足以
    殺傷人之生命、身體，顯為具有危險性之兇器無訛。查被告
    持客觀上足供兇器使用之斜口鉗一支，以之剪斷上開電纜線
    計二十公尺長而竊取之，核其此部分所為，係犯刑法第三百
    二十一條第一項第三款之攜帶兇器加重竊盜罪。公訴意旨雖
    認被告另有攜帶鐵鎚一把之兇器，然查刑法第三百二十一條
    第一項第三款之攜帶兇器加重竊盜罪，係指行竊時所攜帶而
    言，已如前述，查本案被告係臨時起意竊盜而持前揭斜口鉗
    一支下車行竊乙節，已據被告於本院審理時自承無訛，而本
    案亦查無其他積極證據足資證明被告下車行竊時，亦有攜帶
    該鐵鎚一把，則本案實難認上開鐵鎚一把，亦為被告行竊時
    所攜帶之物品，是公訴人此部分認定容有誤會，附此敘明。
    次按刑法上之「署押」，係指於紙張或物體上簽署之姓名或
    其他符號，以表示其承認所簽署文書之效力，與印文有同一
    效力，而刑法上所謂偽造署押，係指未經他人之授權或同意
    ，而擅自簽署他人之姓名或畫押（包括以他人之名義按捺指
    印之情形）者而言（最高法院九十三年度臺上字第二０五七
    號判決意旨參照）。再按，刑法上之偽造署押罪，係指單純
    偽造簽名、畫押而言，若在制式之書類上偽造他人簽名，已
    為一定意思表示，具有申請書或收據等類性質者，則係犯偽
    造文書罪（最高法院八十五年度臺非字第一四六號判決意旨
    參照）。又按逮捕通知書、權利告知書、證人結文上偽造之
    署名及指印紋，分別具有表示收受逮捕之告知、被告知罪名
    及必須接受偵訊，並可以行使緘默、選任辯護人、請求調查
    有利證據等權利之意與同意據實陳述並無匿飾增減等情事之
    意思，性質上均係私文書（最高法院九十年度臺上字第六０
    五七號判決、七十七年度臺上字第七七六號判決意旨參照）
    。查本案被告在如附表編號六所示之逮捕通知書上，偽造「
    李明賢」之署押，依其內容足以表示李明賢本人業已收受逮
    捕之告知之意，是上開逮捕通知書，屬刑法第二百十條所稱
    之私文書，雖前揭私文書係警察機關事先印製，然此不過為
    便利之措施，被告明知其內容，自可決定是否簽署，既仍執
    意冒名應訊而在其上偽造署押，該事先印就之內容即為被告
    採為自己之一定意思表示而為私文書，此與事先在印妥內容
    之收據上偽簽他人姓名之情形，無分軒輊，自屬刑法第二百
    十條所稱之私文書，被告偽造完成前揭私文書後，復持交員
    警，而主張該文書內容，自有行使之意思，核其此部分所為
    ，係犯刑法第二百十六條、第二百十條之行使偽造私文書罪
    。又被告在如附表編號一至五、七至十一所示之文件上，偽
    造「李明賢」之署押，均僅係單純表明對各該訊問結果、有
    法定障礙事由、搜索扣押結果、勘查採證結果及身分比對等
    無異議而已，尚不能表示其係有製作何種文書及曾為何項意
    思表示之意，是此部分僅構成刑法第二百十七條第一項之偽
    造署押罪，不另成立偽造私文書罪。被告冒用「李明賢」名
    義先後為偽造署押及偽造私文書（指如附表編號六所示）之
    行為，主觀上分別係基於單一犯意，客觀上亦均僅侵害一個
    法益，且係於密切接近之時地實施，各偽造署押、偽造私文
    書行為之獨立性極為薄弱，在刑法評價上，以視為數個舉動
    之接續施行，合為包括之一行為予以評價，較為合理，是其
    均屬於接續犯（最高法院九十三年度臺上字第六六九七號判
    決意旨參照）。被告在如附表所示之文件上，接續偽造「李
    明賢」署押之行為，進而偽造如附表編號六所示之私文書，
    再持以行使，其偽造署押之行為為偽造私文書之部分行為，
    其偽造私文書之低度行為復為行使偽造私文書之高度行為所
    收吸，均不另論罪。被告上開所犯攜帶兇器加重竊盜罪與行
    使偽造私文書罪二罪間，犯意各別，罪名有異，應予分論併
    罰。爰審酌被告素行不良，猶不知謹慎行事，僅因個人需要
    即臨時起意持兇器行竊他人財物，為警查獲後，為脫免刑責
    ，復冒用親友名義受檢，行為均不足取，所生危害非輕，惟
    念其坦承犯行，態度尚稱良好等一切情狀，分別量處如主文
    所示之刑，並定其應執行之刑，以示懲儆。至如附表所示偽
    造「李明賢」名義之署押（含簽名、指印）共一百零三枚，
    不問屬於犯人與否，均應依刑法第二百十九條規定諭知沒收
    。另扣案之斜口鉗一支，為被告所有供行竊上開電纜線所用
    之物，業據被告自承在卷，爰依刑法第三十八條第一項第二
    款之規定宣告沒收；至扣案之鐵鎚一把，既無證據證明係被
    告供本案犯罪所用之物，爰不為沒收之諭知。
據上論斷，應依刑事訴訟法第二百七十三條之一第一項、第二百
九十九條第一項前段，刑法第二百十六條、第二百十條、第二百
十九條、第三百二十一條第一項第三款、第五十一條第五款、第
三十八條第一項第二款，判決如主文。
中    華    民    國    97    年    7     月    29    日
                  刑事第十庭    法  官  黃炫中
上正本證明與原本無異。
如不服本判決，應於收受送達後10日內向本院提出上訴書狀（應
敘述具體理由並附繕本）。
上訴書狀如未敘述理由，應於上訴期間屆滿後20日內補提理由書
於本院。
                                書記官  黃珮華
中    華    民    國    97    年    7     月    29    日
附錄論罪科刑法條
中華民國刑法第216條
（行使偽造變造或登載不實之文書罪）
行使第 210 條至第 215 條之文書者，依偽造、變造文書或登載
不實事項或使登載不實事項之規定處斷。
中華民國刑法第210條
（偽造變造私文書罪）
偽造、變造私文書，足以生損害於公眾或他人者，處 5 年以下有
期徒刑。
中華民國刑法第321條
（加重竊盜罪）
犯竊盜罪而有左列情形之一者，處六月以上、五年以下有期徒刑
：
一、於夜間侵入住宅或有人居住之建築物、船艦或隱匿其內而犯
之者。
二、毀越門扇、牆垣或其他安全設備而犯之者。
三、攜帶兇器而犯之者。
四、結夥三人以上而犯之者。
五、乘火災、水災或其他災害之際而犯之者。
六、在車站或埠頭而犯之者。
前項之未遂犯罰之。
附表：
┌──┬──────────┬───────┬──────────┬─────────┐
│編號│偽造時間、地點      │文書名稱      │偽造之署押（含簽名  │備註              │
│    │                    │              │、指印）數量        │                  │
├──┼──────────┼───────┼──────────┼─────────┤
│ 一 │九十七年五月六日二時│臺中縣警察局清│「李明賢」之署押共九│詳見警卷（一）第四│
│    │至同日二時二十分    │水分局高美派出│ 枚（含簽名三枚、指 │至五頁            │
│    │臺中縣警察局清水分局│所調查筆錄    │ 印六枚）           │                  │
│    │高美派出所          │              │                    │                  │
│    │                    ├───────┼──────────┼─────────┤
│    │                    │臺中縣警察局清│「李明賢」之署押共六│詳見警卷（二）第十│
│    │                    │水分局高美派出│ 枚（含指印六枚）   │八至十九頁        │
│    │                    │所調查筆錄（影│                    │                  │
│    │                    │本）          │                    │                  │
├──┼──────────┼───────┼──────────┼─────────┤
│ 二 │九十七年五月六日十二│臺中縣警察局清│「李明賢」之署押共二│詳見警卷（一）第六│
│    │時三十分至同日十三時│水分局高美派出│ 十三枚（含簽名四枚 │至十頁            │
│    │臺中縣警察局清水分局│所調查筆錄    │ 、指印十九枚）     │                  │
│    │高美派出所          │              │                    │                  │
│    │                    ├───────┼──────────┼─────────┤
│    │                    │臺中縣警察局清│「李明賢」之署押共十│詳見警卷（二）第二│
│    │                    │水分局高美派出│ 六枚（含指印十六枚 │十至二十四頁      │
│    │                    │所調查筆錄（影│ ）                 │                  │
│    │                    │本）          │                    │                  │
├──┼──────────┼───────┼──────────┼─────────┤
│ 三 │九十七年五月六日五時│法定障礙事由紀│「李明賢」之署押共二│詳見警卷（一）第十│
│    │十九分              │錄表          │ 枚（含簽名一枚、指 │八頁              │
│    │臺中縣警察局清水分局│              │ 印一枚）           │                  │
│    │高美派出所          │              │                    │                  │
│    │                    ├───────┼──────────┼─────────┤
│    │                    │法定障礙事由紀│「李明賢」之署押共一│詳見警卷（二）第三│
│    │                    │錄表（影本）  │ 枚（含指印一枚）   │十二頁            │
│    │                    │              │                    │                  │
│    │                    │              │                    │                  │
├──┼──────────┼───────┼──────────┼─────────┤
│ 四 │九十七年五月六日零時│臺中縣警察局清│「李明賢」之署押共十│詳見警卷（一）第十│
│    │五十五分至同日一時十│水分局搜索扣押│ 一枚（含簽名二枚、 │九至二十一頁      │
│    │分                  │筆錄          │ 指印九枚）         │                  │
│    │臺中縣清水鎮○○路與│              │                    │                  │
│    │海口南路口          │              │                    │                  │
│    │                    ├───────┼──────────┼─────────┤
│    │                    │臺中縣警察局清│「李明賢」之署押共九│詳見警卷（二）第三│
│    │                    │水分局搜索扣押│ 枚（含指印九枚）   │十三至三十五頁    │
│    │                    │筆錄（影本）  │                    │                  │
│    │                    │              │                    │                  │
│    │                    │              │                    │                  │
├──┼──────────┼───────┼──────────┼─────────┤
│ 五 │九十七年五月六日零時│臺中縣警察局清│「李明賢」之署押共六│詳見警卷（一）第二│
│    │五十五分至同日一時十│水分局扣押物品│ 枚（含簽名三枚、指 │十三頁            │
│    │分                  │目錄表        │ 印三枚）           │                  │
│    │臺中縣清水鎮○○路與│              │                    │                  │
│    │海口南路口          │              │                    │                  │
│    │                    ├───────┼──────────┼─────────┤
│    │                    │臺中縣警察局清│「李明賢」之署押共三│詳見警卷（二）第三│
│    │                    │水分局扣押物品│ 枚（含指印三枚）   │十七頁            │
│    │                    │目錄表（影本）│                    │                  │
│    │                    │              │                    │                  │
│    │                    │              │                    │                  │
├──┼──────────┼───────┼──────────┼─────────┤
│ 六 │九十七年五月六日零時│臺中縣警察局清│「李明賢」之署押共四│詳見警卷（一）第二│
│    │五十分至五十五分    │水分局逮捕通知│ 枚（含簽名二枚、指 │十六至二十七頁    │
│    │臺中縣警察局清水分局│書            │ 印二枚）           │                  │
│    │高美派出所          │              │                    │                  │
│    │                    ├───────┼──────────┼─────────┤
│    │                    │臺中縣警察局清│「李明賢」之署押共二│詳見警卷（二）第四│
│    │                    │水分局逮捕通知│ 枚（含指印二枚）   │十至四十一頁      │
│    │                    │書（影本）    │                    │                  │
│    │                    │              │                    │                  │
├──┼──────────┼───────┼──────────┼─────────┤
│ 七 │九十七年五月六日一時│臺中縣警察局清│「李明賢」之署押共  │詳見警卷（一）第三│
│    │零分                │水分局勘查採證│ 一枚（含簽名一枚） │十頁反面          │
│    │臺中縣清水鎮○○路與│同意書        │                    │                  │
│    │海口南路口          │              │                    │                  │
├──┼──────────┼───────┼──────────┼─────────┤
│ 八 │九十七年五月六日十二│戶籍謄本（一）│「李明賢」之署押共二│詳見警卷（一）第四│
│    │時三十分至同日十三時│              │ 枚（含簽名一枚、指 │十六頁            │
│    │臺中縣警察局清水分局│              │ 印一枚）           │                  │
│    │高美派出所          │              │                    │                  │
│    │                    ├───────┼──────────┼─────────┤
│    │                    │戶籍謄本（二）│「李明賢」之署押共二│詳見警卷（二）第六│
│    │                    │              │ 枚（含簽名一枚、指 │十頁              │
│    │                    │              │ 印一枚）           │                  │
│    │                    │              │                    │                  │
├──┼──────────┼───────┼──────────┼─────────┤
│ 九 │九十七年五月六日十二│口卡片（一）  │「李明賢」之署押共二│詳見警卷（一）第四│
│    │時三十分至同日十三時│              │ 枚（含簽名一枚、指 │十九頁            │
│    │臺中縣警察局清水分局│              │ 印一枚）           │                  │
│    │高美派出所          │              │                    │                  │
│    │                    ├───────┼──────────┼─────────┤
│    │                    │口卡片（二）  │「李明賢」之署押共二│詳見警卷（二）第六│
│    │                    │              │ 枚（含簽名一枚、指 │十三頁            │
│    │                    │              │ 印一枚）           │                  │
│    │                    │              │                    │                  │
├──┼──────────┼───────┼──────────┼─────────┤
│ 十 │九十七年五月六日二十│臺灣臺中地方法│「李明賢」之署押共一│詳見九十七年偵字一│
│    │一時三十一分至同日二│院檢察署訊問筆│ 枚（含簽名一枚）   │０九一五號偵卷第六│
│    │十一時三十九分      │錄            │                    │頁                │
│    │臺灣臺中地方法院檢察│              │                    │                  │
│    │署羈押室            │              │                    │                  │
├──┼──────────┼───────┼──────────┼─────────┤
│十一│九十七年五月六日二十│臺灣臺中地方法│「李明賢」之署押共一│詳見九十七年偵字一│
│    │二時五十七分至同日下│院檢察署訊問筆│ 枚（含簽名一枚）   │０九一五號偵卷第七│
│    │午二十三時          │錄            │                    │頁                │
│    │臺灣臺中地方法院檢察│              │                    │                  │
│    │署羈押室            │              │                    │                  │
└──┴──────────┴───────┴──────────┴─────────┘


司法院資訊處製作；財團法人民間司法改革基金會備份。
